【裁判字號】    96,破,85
【裁判日期】    970714
【裁判案由】    聲請和解
【裁判全文】
臺灣臺北地方法院民事裁定                96年度破字第85號
聲  請  人  嘉新食品化纖股份有限公司
法定代理人
即臨時管理
人          甲○○
            丙○○
            乙○○
上列聲請人聲請和解事件，本院裁定如下：
    主  文
聲請駁回。
嘉新食品化纖股份有限公司破產。
聲請程序費用新臺幣伍仟元由嘉新食品化纖股份有限公司負擔。
    理  由
一、聲請意旨略以：
  (一)聲請人之臨時管理人甲○○、劉光源及乙○○，於執行職務
    範圍內，為聲請人之法定代理人。
  (二)聲請人設立於民國56年，為公開發行股票之上市公司，並屬
    多角化經營企業．至96年6月止共有員工102人。聲請人初設
    麵粉廠於台北市北投區時資本額為新台幣（下同）3,400 萬
    元．之後陸續增建油脂、飼料製造工廠．並於62年 9月更名
    為嘉新麵粉飼料油脂股份有限公司，嗣於70年在台中梧棲籌
    建麵粉、飼料、油脂之綜合總廠，於84年興建桃園觀音工業
    區化學纖維廠，復於85年7月2日更名為嘉新食品化纖股份有
    限公司。聲請人於87年時，因亞洲發生金融風暴．國際間爆
    發美伊戰爭，國內於92年SARS疫情擴散及重大颱風、水災等
    天然災害不斷，又因傳統產業景氣不佳，市場競爭劇烈，獲
    利下滑，而聲請人之公司轉投資成果亦不如預期，且向金融
    機構借款利率偏高，導致長期負擔高利率利息，使聲請人近
    8 年來之公司經營虧損不斷，負債比率偏高，出現流動性資
    金缺口，發生財務調度困難，由於清償債務能力不足，聲請
    人已自95年11月間起全面暫停償還金融機構借款本息，且不
    僅無力贖回到期之公司，對於積欠往來廠商的款項，亦已經
    無力清償。聲請人為求更生重建之機會，曾於95年12月向鈞
    院聲請重整（鈞院96年度整字第2號）及緊急處分，嗣於 96
    年6月 26日撤回後，因緊急處分業已失效．致聲請人頓失保
    護，原有之資產如經債權人透過查封及拍賣等程序實施強制
    執行．將使資產之營運價值盡失而僅剩清算價值，為此聲請
    人爰依破產法第6條及第7條規定．檢具財產狀況說明書、債
    權人債務人清冊、債權人和解之方案及清償辦法之擔保等，
    聲請鈞院准予裁定和解。
  (三)聲請人於 97年4月15日由和解破產金融機構之回覆意見，始
    知悉同意聲請人所提出和解方案而進行和解程序之債權銀行
    僅有2家，其債權額僅佔全體金融機構債權人比例之0.63%，
    而不同意和解之債權銀行共有 9家，其債權額佔全體金融機
    構之債權比例已達82.56%，另外10家債權銀行雖尚未回覆意
    見，然其債權額僅佔全體金融機構比例僅有16.81%，足見聲
    請人之債權銀行有八成以上之金融機構債權人，均反對本件
    和解之聲請，則依據破產法第35條之規定，鈞院若駁回本件
    和解之聲請，即請依職權宣告聲請人破產。至於雖然有債權
    銀行認為本件縱駁回聲請人破產和解之聲請，亦無依職權裁
    定進行破產程序之必要。惟查破產制度之目的在於依破產程
    序清理債務，使多數債權人得以公正受償，係為全體債權人
    之利益所設，破產財團是否部分受有抵押擔保，則非所問。
    又本件破產財團之資產雖已大部分設定抵押權或質權等破產
    法所規定之別除權．然透過破產程序得將聲請人所有之三大
    資產，亦即台北總公司、觀音化化纖廠及台中食品廠分別獨
    立出售．以整體單元性之出售，將比別除權個別就其擔保品
    予以拍賣出售之受償比例為高，對聲請人之債權人而言，可
    獲最大化之滿足。此外，聲請人已於 97年3月18日向鈞院陳
    報聲請人尚有現金 6,688萬元，足以支付進行破產程序所需
    之財團費用及財團債務，是本件聲請應符合破產要件，若鈞
    院駁回本件和解之聲請，尚祈依職權裁定聲請人破產。
二、按「債務人不能清償債務者，在有破產聲請前，得向法院聲
    請和解」，破產法第 6條定有明文。經查，本件聲請人聲請
    和解，雖提出如民事聲請破產程序和解狀附件三所示之和解
    方案，擬請各債權人同意聲請人之食品廠、化纖廠先以一年
    為期與同業訂約，進行以代工為主業務，同時進行尋找以整
    廠接收為目標之買主作業，預估每月營業利益（折舊除外）
    為10,846,000元，並以年息 0.25%每月支付未償還債務利息
    ，累計未分配營業利益於一年期滿依未償還債務比例償還債
    權人，一年期滿將視尋找買主作業進展，由債權人會議決定
    是否續展延以代工為主業務一年云云。惟經本院函請各債權
    銀行表示意見結果，其中中華票券金融股份有限公司、臺灣
    銀行股份有限公司、上海商業儲蓄銀行股份有限公司、中華
    商業股份有限公司、合作金庫商業銀行股份有限公司、彰化
    商業銀行股份有限公司、中華開發工業銀行股份有限公司、
    臺灣中小企業銀行股份有限公司、兆豐國際商業銀行股份有
    限公司等 9家債權銀行均函覆本院不同意上開和解方案，僅
    有元大商業銀行股份有限公司（原名復華商業銀行股份有限
    公司）及陽信商業銀行股份有限公司 2家債權銀行同意上開
    和解方案，另其餘10家債權銀行則遲未函覆本院是否同意上
    開和解方案等情，有前開銀行函文在卷可稽。則參諸聲請人
    所積欠之債務中，其中積欠金融機構之債務佔全部債務比例
    之72.96%，而佔有金融機構債務總額82.56%之金融機構，並
    已明確表示反對聲請人提出之和解方案，堪認本件已無成立
    和解之可能，核無浪費司法資源、程序費用於和解程序之必
    要，而應由本院以裁定駁回聲請人本件和解之聲請。
三、次按「法院駁回和解之聲請或不認可和解時，應依職權宣告
    債務人破產」，破產法第35條定有明文；亦即倘若債務人之
    情形具備破產要件及破產實益，法院於駁回其和解之聲請時
    ，即應依職權宣告債務人破產。復按「破產，對債務人不能
    清償債務者宣告之。」、「債務人停止支付者，推定其為不
    能清償。」，破產法第57條、第1條第2項分別定有明文。另
    法人或公司尚有「債務超過」為破產之特別原因，此乃因債
    務人為自然人時，縱有財產不足清償債務之情形，有時仍可
    憑其能力及信用作靈活週轉，稍假時日或可清償，而公司多
    以財產為構成之基礎（特別是資合公司，例如有限公司、股
    份有限公司），以營利為主要目標，其清償債務之能力在於
    公司全部或大部之財產，是一旦所負債務大於現實資產（不
    包括信用及能力），即造成「債務超過」之狀態時，如不即
    行宣告破產，勢必擴大損害，故為公司破產之特別原因，於
    此情形得認已不能清償。本院審酌聲請人由於清償債務能力
    不足，自95年11月間起全面暫停償還金融機構借款本息，到
    期之公司債部分，聲請人已無力贖回，且對於往來廠商之款
    項，聲請人亦長久積欠未償，以及聲請人尚保管有得用以支
    應破產程序費用之現金 6千餘萬元等情，認為聲請人顯有資
    產不足清償其所負債務之事實，且其資產尚足支應破產財團
    費用，而有破產之實益。是本院爰依據上開規定，依職權宣
    告聲請人破產。
四、依破產法第 5條，民事訴訟法第95條、第78條，裁定如主文
    。
中    華    民    國    97    年     7    月    14    日
                  民事第二庭    法  官  楊代華
以上正本係照原本作成
如對本裁定抗告，須於裁定送達後10日內向本院提出抗告狀，並
繳納抗告費新臺幣1,000元
中    華    民    國    97    年     7    月    14    日
                                書記官  董美妙


司法院資訊處製作；財團法人民間司法改革基金會備份。
